臺灣桃園地方法院刑事判決　　　　　　　100年度訴字第126號
公　訴　人　臺灣桃園地方法院檢察署檢察官
被　　　告　彭俊華
指定辯護人　本院公設辯護人林銘宏
上列被告因強盜案件，經檢察官提起公訴（99年度偵字第6969號
），本院判決如下：
    主  文
彭俊華意圖為自己不法之所有，以恐嚇使人將第三人之物交付，
累犯，處有期徒刑參年陸月。
    事  實
一、彭俊華因違反懲治盜匪條例案件，經臺灣高等法院於民國88
    年5 月19日以88年度上訴字第954 號判決判處應執行有期徒
    刑2 年2 月確定，於89年8 月11日假釋付保護管束，嗣撤銷
    假釋，於91年9 月24日縮刑期滿出獄；又因違反懲治盜匪條
    例等案件，經臺灣高等法院以90年度上訴字第3501號判決，
    就槍砲部分，判處有期徒刑3 月確定，就違反盜匪條例案件
    ，判處有期徒刑9 年，應執行有期徒刑9 年1 月，嗣經被告
    上訴，經最高法院以91年度台上字第4846號判決將上揭盜匪
    部分撤銷發回臺灣高等法院，嗣經該院以91年度上更一字第
    74 7號判決判處有期徒刑8 年確定，前開2 罪復經臺灣高等
    法院以97年度聲減字第64 4號裁定應執行有期徒刑8 年確定
    ，於96年12月19日縮短刑期假釋出監，並於99年1 月17日保
    護管束期滿，其未執行之刑，以已執行論而執行完畢。詎猶
    不知悔改，竟基於意圖為第三人不法所有之恐嚇取財犯意，
    於99年2 月18日凌晨零時54分許，身著背面有反光條紋深色
    上衣、深色長褲及白色鞋子，戴淺色半罩式安全帽、口罩及
    白色手套，自桃園縣龍潭鄉○○路○○段42巷2 弄1 衖5 號
    住處騎乘其父彭細有所有、車牌號碼BWT-259 號重型機車前
    往桃園縣龍潭鄉市區，於同日凌晨1 時17分前某時許至桃園
    縣龍潭鄉○○路96號「來興檳榔攤」內，先向坐在桌前包檳
    榔之店員潘雪鳳大聲急促地恫以「錢拿來，快點，錢拿來」
    等語，並彎腰以右手拔取潘雪鳳手中所持之檳榔抹刀，隨即
    自行走往前方櫃檯處，喝令潘雪鳳過來，並問潘雪鳳錢在何
    處，未待潘雪鳳回答，即自行翻找櫃檯內之抽屜，以此惡害
    之動作及言詞，致使潘雪鳳心生畏怖，而任由彭俊華拿取櫃
    檯內來興檳榔攤老闆胡仁偉所有之現金新臺幣（下同）6500
    元，彭俊華取得現金後再以右手將潘雪鳳推至檳榔攤內部，
    旋騎乘上開機車逃逸。潘雪鳳即追至檳榔攤門口確認彭俊華
    係騎乘機車往桃園縣龍潭鄉○○路○○段方向後報警處理，
    經警前往現場採證並調取案發現場監視器錄影器及附近道路
    所架設之「天羅地網」監視器後確認歹徒之穿著、所騎乘機
    車車號後始循線查知上情。
二、案經桃園縣政府警察局龍潭分局報請臺灣桃園地方法院檢察
    署檢察官偵查起訴。
    理  由
一、證據能力方面
(一)、按被告以外之人於審判外之言詞或書面陳述，除法律有規定
    者外，不得作為證據，刑事訴訟法第159 條第1 項固有明文
    ，惟被告以外之人於偵查中向檢察官所為之陳述，除顯有不
    可信之情況者外，得為證據。同法第159 條之1 第2 項亦有
    明文可參。而依第159 條之1 傳聞法則例外之立法理由，乃
    檢察官代表國家偵查犯罪，原則上能遵守法定程序，且被告
    以外之人如具有具結能力，仍應依法具結，以擔保其據實陳
    述。故該條第2 項規定「除顯有不可信之情況外」，應係指
    被告以外之人於偵查中向檢察官所為之陳述，不論是言詞或
    書面，有未遵守法律規定之情形，即檢察官於偵查中所為之
    證據調查，須係出於違法取供者，或具有具結能力之被告以
    外之人，未依法命其具結之情況，始無證據能力。經查，證
    人潘雪鳳、胡博昌及彭細有、彭俊魁、彭琴惠在臺灣桃園地
    方法院檢察署於偵查中向檢察官所為之陳述，均經檢察官告
    知具結義務及偽證罪之處罰，並依法具結而為陳述，此有卷
    附上開偵訊筆錄及證人結文在卷可參（見偵查卷第38至40頁
    、第73至79頁、第103 至105 頁、第92至94頁），且皆查無
    違法取證之情事，復未據被告及辯護人就前開證人之陳述是
    否顯有不可信之狀況詳加釋明，且依偵查當時之外部附隨環
    境、條件均未見有何顯不可信之情況，參以上揭法條規定，
    本院認上開證人於偵查中之證述應有證據能力而得採為本件
    證據。
(二)、按被告以外之人於審判外之言詞或書面陳述，除法律有規定
    者外，不得作為證據。被告以外之人於審判外之陳述，雖不
    符前4 條（指刑事訴訟法第159 條之1 至第159 條之4 ）之
    規定，而經當事人於審判程序同意作為證據，法院審酌該言
    詞陳述或書面陳述作成時之情況，認為適當者，亦得為證據
    。當事人、代理人或辯護人於法院調查證據時，知有第 159
    條第1 項不得為證據之情形，而未於言詞辯論終結前聲明異
    議者，視為有前項之同意。刑事訴訟法第159 條第1 項、第
    159 條之5 第1 項、第2 項，分別定有明文。查證人胡鳳琴
    100 年5 月28日桃園縣政府警察局龍潭分局聖亭派出所之查
    訪紀錄（見本院卷第127 頁），固屬審判外之陳述，惟經本
    院提示上開警詢筆錄供檢察官、被告及其辯護人閱覽後均陳
    明無意見，且至言詞辯論終結前均未聲明異議（見本院卷第
    148 頁），足認被告等人均視為同意本院以上開筆錄作為證
    據，是前開胡鳳琴之警詢筆錄自有證據能力。
(三)、復按測謊技術係本於心理學及生理學之理論為基礎，並佐以
    科學儀器詳實記錄受測者應答時之各項反應，復由專業人員
    進行問題設計及結果判讀，所得測謊結果自具有相當之可信
    性。倘測謊人員具備專業之知識技能，復事先獲得受測者之
    同意，所測試之問題及其方法又具專業可靠性時，該測謊結
    果，雖不能採為有罪判決之唯一依據，但非無證據能力（最
    高法院94年度台上字第1753號判決參照）。本案卷附內政部
    警政署刑事警察局99年5 月31日刑鑑字第0990072903號測謊
    報告書及所附測謊過程參考資料等，形式上符合測謊基本程
    式要件，亦即：經受測人同意配合，並已告知得拒絕受測，
    以減輕受測人不必要之壓力；該局測謊人員經專業訓練與相
    當之經驗；受測之人身心狀態正常；且測謊儀器運作正常、
    測謊環境無不當之外力干擾等要件；本院觀上開測謊報告書
    及測謊鑑定過程參考資料之內容記載事項，及參諸所附測試
    生理記錄圖等資料，已載明鑑定經過及其結果，核與法定記
    載要件相符，所測試之問題及其方法又具專業可靠性，且該
    測謊鑑定，並經本院提示並告以要旨，再經檢察官、被告及
    辯護人為辯論，已完足合法調查程序，該測謊鑑定自有證據
    能力。
(四)、本案所引用之其餘非供述證據，經本院依法踐行調查證據程
    序，檢察官、被告及其指定辯護人均不爭執各該證據之證據
    能力（見本院審訴卷第24頁），且亦查無依法應排除其證據
    能力之情形，是後述所引用證據之證據能力均無疑義，合先
    敘明。
二、實體部分
    訊據被告彭俊華矢口否認涉有本案犯行，其與其辯護人均辯
    稱：當時被告人在住處睡覺，根本未外出云云。惟查：
  (一)本案據案發檳榔攤現場監視器錄影顯示，案發當日即2 月18
    日凌晨時分，係一穿著背面有反光條紋深色上衣、深色長褲
    、淺色半罩式安全帽、口罩、白色鞋子及白色手套之男子進
    入來興檳榔攤作案（見本院卷第65頁之勘驗筆錄及同卷第81
    頁之監視器錄影翻拍照片），而在檳榔攤內時，該名男子筆
    直走向被害人潘雪鳳桌前，並彎腰以右手用力抽取潘雪鳳手
    中之檳榔抹刀，再步行至櫃檯前方彎腰以右手在抽屜內翻找
    現金，潘雪鳳則依歹徒指示並站在歹徒旁邊，該歹徒後反身
    面對潘雪鳳，並以右手將潘雪鳳往內推行，嗣於桃園縣龍潭
    鄉○○路路口監視器所顯示之同日凌晨1 時17分許，該穿著
    上開反光條紋深色上衣、深色長褲及白色布鞋之男子即騎乘
    車號BWT- 259號重型機車行經被告所居住桃園縣龍潭鄉○○
    路○○段42巷巷道內（見偵查卷第28頁），而上開機車於當
    日凌晨零時54分許，係由相同穿著背有反光條文深色上衣、
    深色長褲之男子，自被告住處前之桃園縣龍潭鄉○○路○○
    段42巷巷口騎出，此有上開路口監視器翻拍照片附卷可佐（
    見偵查卷第29頁），並經證人即承辦員警胡博昌證述：被害
    人在製作警詢筆錄時說她約是在99年2 月18日凌晨1 時18分
    許遭不明男子行搶，並沒有確定就是99年2 月18日凌晨1 時
    18分遭搶，被害人遭搶的時間應該是1 時18分之前的時間，
    故循線觀看監視器，發現當日凌晨1 時17分有看到BWT- 259
    號重型機車騎入聖亭路八德段42巷巷內，而該機車騎士的穿
    著與被害人陳述歹徒的穿著相符，故再往前觀看附近的錄影
    畫面，發現在案發前同日凌晨零時54分該台機車有沿著聖亭
    路往龍潭市區方向行駛等語（見本院卷第58至59頁）相符，
    佐以上開機車於同日經警確認係歹徒所騎乘之機車後，囑該
    車車籍地內擁有駕照之人即被告、其父彭細有、其兄彭俊魁
    、其姊彭琴惠帶至派出所攝影採證，亦在該機車右邊手把處
    採到白色粉末，並經採證小組確認係包檳榔用的石灰（見偵
    查卷第98頁及本院卷第82頁及本院卷第51頁背面），雖無法
    確定是否為案發現場使用的石灰，但該處適為歹徒係以右手
    拔取潘雪鳳面前檳榔抹刀之特徵相吻合，足證本案歹徒確係
    騎乘BWT-259 號機車犯案無疑；又被告彭俊華雖矢口否認涉
    犯本案，惟其經測謊，就否認自來興檳榔攤拿走任何現金及
    在案發時在現場一節，呈現說謊反應，並就案發時「是誰」
    去來興檳榔攤搶錢一節，經測試圖譜反應在「你自己」，研
    判本案係被告去來興檳榔攤搶錢等語，此有內政部警政署刑
    事警察局99年5 月31日刑鑑字第0990072903號測謊鑑定書（
    見偵查卷第52頁）附卷可佐，再被告之體型及出言「錢拿來
    ，快點，快點」等語之聲音，亦經被害人潘雪鳳指認與作案
    歹徒相仿（見偵查卷第39頁、本院卷第62頁），是本案確係
    被告前往作案，應堪認定。
  (二)至被告或其辯護人雖辯稱：本案無法排除係外人竊取BWT-25
    9 號或家人即被告之兄騎乘前去犯案云云，惟被告及其父、
    兄、姊均否認於案發當日凌晨曾騎乘上開機車，經被告之父
    確認當日凌晨家中並無異狀，被告之兄於當日凌晨還聽見被
    告與其姊在聊天，證實被告當日凌晨還醒著，業經證人彭細
    有（即被告之父）、彭俊魁（即被告之兄）、彭琴惠（即被
    告之姊）證述在卷（見偵查卷第15至27頁、第73至79頁），
    佐以被告前即因騎乘本案機車犯案，並經判決入監執行完畢
    ，亦有臺灣高等法院91年度上更一字第747 號刑事判決附卷
    可佐（見本院卷第155 至167 頁），是被告就其慣常使用、
    騎乘本案機車，並曾據以犯下強盜案件，亦有跡可循，是本
    被告辯稱恐係他人騎乘其父彭細有所有前開車輛犯案一節，
    亦不足取。
  (三)又本案案發現場監視器錄影畫面固顯示案發時間為99年2 月
    18日零時42分至43分，惟證人即來興檳榔攤老闆娘胡鳳琴證
    述：案發時監視器時間比現在時間慢30至33分鐘左右等語（
    見本院卷第127 頁），佐以經警提供本案報案紀錄，確認該
    派出所係於當日凌晨1 時19分許，接獲檳榔攤以0000000000
    號行動電話報案，斯時是該檳榔攤老闆娘胡鳳琴先接獲潘雪
    鳳之電話後，再由胡鳳琴打電話至派出所報案，此有報案紀
    錄及胡鳳琴100 年5 月28日之警詢筆錄附卷可參（見本院卷
    第126 至12 7頁），參酌潘雪鳳亦證述案發當日係凌晨1 時
    18分許報警，因當時是以手機報警，手機的紀錄是1 時18分
    等語（見本院卷第60頁背面），是本案案發時間應以路口監
    視器攝得被告騎乘上開機車返回其住處前方巷口之時間即 1
    時17分為準，亦一併敘明。
  綜上足認，被告前開所辯無非飾卸之詞，被告涉有本案恐嚇取
  財之犯行，事證明確，應依法論科。
三、論罪科刑部分
    核被告彭俊華所為，係犯刑法第346 條之恐嚇取財罪。公訴
    意旨固認被告所為係犯刑法第330 條第1 項之加重強盜犯行
    一節，惟按恐嚇罪與強盜罪除程度上不同外，尤應以被害人
    已否喪失意思自由為標準；即客觀上是否足以壓抑被害人之
    意思自由，應依一般人在同一情況下，其意思自由是否因此
    受壓制為斷，不以被害人主觀意思為準（最高法院著有91年
    度臺上字第28 7號判決、87年度臺上字第3705號判決參照）
    ；如其程度尚不足以壓抑被害人之意思自由，被害人並非不
    能抗拒，或未達不能抗拒之程度，其交付財物與否，仍有意
    思斟酌之餘地者，僅應成立恐嚇取財罪（最高法院79年度臺
    上字第5023號、76年度臺上字第7211號判決意旨參照）。經
    查，被害人潘雪鳳於警詢及審理中固證述：因害怕歹徒會用
    手中武器傷害伊，故其不敢反抗及當時伊害怕，歹徒是男生
    ，且其只有一個人，歹徒手上拿著檳榔抹刀，伊會感到害怕
    ，才沒有反抗等語（見偵查卷第12頁、本院卷第60頁背面）
    ，惟經本院勘驗本件案發現場監視器錄影光碟可知，被告在
    案發現場係彎腰以右手用力抽走潘雪鳳面前之檳榔抹刀，旋
    率先向前方行走，潘雪鳳即隨後跟上，被告再以右手拉取潘
    雪鳳之衣袖，被告再彎腰在抽屜內取物，並未見被告有以檳
    榔抹刀抵住潘雪鳳之舉，佐以潘雪鳳報警後經警採證時，係
    在潘雪鳳所穿著衣物之左手肩膀後方處留有似手指形狀之白
    色痕跡（見本院卷第82頁），亦非為檳榔抹刀抵住或揮舞所
    形成之形狀，而證人潘雪鳳於本院經勘驗前開監視器錄影光
    碟後，亦證述被告走進屋內到伊旁邊時，就大聲急促地以國
    語說「錢拿來，快點，錢拿來」，接著彎腰從伊手上搶過檳
    榔抹刀，歹徒當時是否有作勢要毆打伊，伊不確定，因為伊
    當時很害怕，歹徒當時走向檳榔攤時，有叫伊過去，並問伊
    錢放在何處，伊當時沒有回答，歹徒就自己一個一個翻抽屜
    ，將抽屜內現金約六千元搶走（惟因潘雪鳳於警詢及偵查距
    案發尚近時，均陳明係遭歹徒拿走6500元、6000餘元，斯時
    記憶應較清晰而較可信，是本院仍認被告取走係6500元，附
    此敘明），後來歹徒搶走現金之後，就將伊推至廁所那邊等
    語（見本院卷第65頁背面），足認在案發現場時，被告除有
    口出前開言語及將潘雪鳳桌上之抹刀取走外，並未有持前開
    抹刀對潘雪鳳揮舞或以之抵住被害人之情形，即未有持前開
    抹刀強逼被害人，而壓制被害人之狀況，是其下手取走現金
    之過程尚稱平和，佐以被告於欲下手取走現金前尚要被害人
    告知錢放置處所，被害人亦未出言告知，係被告自行翻找，
    且被害人在為被告推至檳榔攤內部後，旋追至門口並確認被
    告逃逸方向，並打電話報警，益證被害人當時尚未達到不能
    抗拒或難以抗拒之程度，是被告所為僅該當於刑法第346 條
    第1 項之恐嚇取財罪，公訴意旨尚有未洽，惟因基本社會事
    實同一，爰依刑事訴訟法第300 條之規定，變更起訴法條。
    又被告有犯罪事實欄所載刑之科處及執行情形，有臺灣高等
    法院被告前案紀錄表附卷可佐，其於有期徒刑執行完畢後，
    五年內故意再犯本件有期徒刑以上之罪，為累犯，應依刑法
    第47條第1 項之規定加重其刑。爰審酌被告正值青壯，竟圖
    不勞而獲，於深夜前往案發地點恐嚇取財，犯後飾詞狡辯，
    未見悔意，犯後態度不佳及其智識程度、品行等一切情狀，
    量處如主文所示之刑，以資懲戒。被告持以恐嚇取財之檳榔
    抹刀非被告所有，且未扣案，不得宣告沒收。另被告實行本
    案恐嚇取財之犯行所穿戴之安全帽、口罩等物，並未扣案，
    且無證據證明足認為被告所有，亦無證據認尚屬存在，爰不
    另為沒收之諭知。
據上論斷，應依刑事訴訟法第299 條第1 項，刑法第346 條、第
47條第1 項，刑法施行法第1 條之1 第1 項、第2 項前段，判決
如主文。
本案經檢察官姜永浩到庭執行職務。
中    華    民    國  100     年    7    月    12    日
            刑事第九庭  審判長法  官  吳為平
                              法  官  蘇琬能
                              法  官  王秀慧
以上正本證明與原本無異。
如不服本判決應於收受判決後10日內向本院提出上訴書狀，並應
敘述具體理由。其未敘述上訴理由者，應於上訴期間屆滿後20日
內向本院補提理由書( 均須按他造當事人之人數附繕本) 「切勿
逕送上級法院」。
                              書記官  張懿昀
中    華    民    國    10    年    7     月    13    日
附論罪科刑法條：
中華民國刑法第346條
（恐嚇取財得利罪）
意圖為自己或第三人不法之所有，以恐嚇使人將本人或第三人之
物交付者，處 6 月以上 5 年以下有期徒刑，得併科 1 千元以
下罰金。
以前項方法得財產上不法之利益，或使第三人得之者，亦同。
前二項之未遂犯罰之。